【裁判字號】    91,訴,5182
【裁判日期】    920505
【裁判案由】    有關國防事務
【裁判全文】
臺北高等行政法院裁定                            九十一年度訴字第五一八二號
    原      告  甲○○
    被      告  國防部空軍總司令部
    代  表  人  李天羽（總司令）
右當事人間因有關國防事務事件，原告不服國防部中華民國九十一年十一月二十一日
九十一年鎔鉑訴字第一六五號訴願決定，提起行政訴訟，本院裁定如左：
    主  文
原告之訴駁回。
訴訟費用由原告負擔。
    理  由
一、按「人民因中央或地方機關對其依法申請之案件，於法定期間內應作為而不作為
    ，認為損害其權利或利益者，亦得提起訴願。」、「訴願事件有左列各款情形之
    一者，應為不受理之決定：．．．八、對於非行政處分或其他依法不屬於訴願救
    濟範圍內之事項提起訴願者。」訴願法第二條第一項、第七十七條第八款分別定
    有明文。又所謂依法聲請之案件，係指人民依法律規定有權請求行政機關為一定
    之行為者而言，至單純請願、陳情解釋或建議等則不包括在內。是若無行政處分
    或非人民依法聲請之案件，即不得據以提起訴願；又行政訴訟，係就有爭執之行
    政處分或公法上法律關係請求行政法院為判決，故若無行政處分，即屬欠缺訴之
    前提要件而 不合法（參酌最高行政法院九十一年十月二十四日九十一年度裁字第
    一一八九號裁定）。
二、本件原告於民國（下同）九十一年四月十八日向被告請求擔任空軍總部聘雇飛行
    教官，經被告以九十一年四月二十二日（九一）造坤字第三八三三號書函復略以
    ：「台端年齡已逾六十，不符進用年齡限制，所請歉難辦理。」等語。原告復於
    同年五月二日以同一事由向被告提出申請，經被告以九十一年五月二十日（九一
    ）造伸字第四九六八號書函回覆略以：「查國軍聘雇人進用年齡限制：一般國民
    四十五歲以下，志願役退伍官士兵五十八歲以下；另本軍聘雇飛行教官年齡限制
    為五十五歲；本署前九十一年四月二十日業以（九一）造伸字第三八三三書函答
    覆；台端年齡已逾六十，不符進用年齡限制，所請歉難辦理。」等語。原告再於
    九十一年六月二十四日向被告請求擔任飛行志工，主張榮民係空軍袍澤，更是空
    官校校友，擔任飛行志工乃榮民的權利也是義務，其雖年逾六十，仍能繼續為國
    家奉獻服務等語，嗣又以被告逾二個月未予處理云云，提起訴願，經國防部以九
    十一年十一月二十一日九十一年鎔鉑訴字第一六五號訴願決定，以本件非訴願範
    圍內之事項為由為予以不受理。原告不服，遂提起本件行政訴訟。
三、按「為整合社會人力資源，使願意投入志願服務工作之國民力量做最有效之運用
    ，以發揚志願服務美德，促進社會各項建設及提昇國民生活素質，特制定本法。
    」、「志願服務運用單位得自行或採聯合方式召募志工，召募時，應將志願服務
    計畫公告。」志願服務法第一條、第六條分別定有明文。因此，關於涉及國防之
    軍事業務，並不在該法之範圍，且有無召募志工之必要，亦係機關之裁量權限，
    人民依法亦無得申請機關召募志工之權利；再查，軍事機關之組織及人員編制，
    皆依其制定組織法規及編裝表所定，軍事機關需依該等法規派任軍職及聘雇人員
    ，又飛行員之教育訓練本屬專業領域，應由具一定資格人員擔任，觀諸陸海空軍
    軍官士官服役條例，並無關於志工編制之規定，是原告向被告申請擔任飛行志工
    乙節，既為於法無據，被告未予回覆，亦難謂其有應作為而不作為之情事，核與
    訴願法第二條第一項之規定尚屬有間，原告對此提起訴願，國防部為訴願不受理
    之決定，揆諸首揭規定及說明，並無不合，原告復提起本件行政訴訟，自非法之
    所許，應予駁回。
四、據上論結，本件原告之訴為不合法，依行政訴訟法第一百零七條第一項第十款、
    第一百零四條、民事訴訟法第九十五條、第七十八條，裁定如主文。
中      華      民      國    九十二    年      五      月      五      日
                     臺 北 高 等 行 政 法 院   第 五 庭
                                             審判長法官  張瓊文
                                                   法官  劉介中
                                                   法官  黃清光
右為正本係照原本作成。
如不服本裁定，應於送達後十日內向本院提出抗告狀（須按他造人數附繕本）。
中      華      民      國    九十二    年      五      月      五      日
                                                 書記官  楊子鋒


司法院資訊處製作；財團法人民間司法改革基金會備份。
